臺灣高雄地方法院刑事判決　　　　　　　100年度訴字第483號
公　訴　人　臺灣高雄地方法院檢察署檢察官
被　　　告　王亞倫
上列被告因毒品危害防制條例案件，經檢察官提起公訴（100 年
度毒偵字第69、368 號），本院判決如下：
    主  文
王亞倫施用第二級毒品，累犯，處有期徒刑玖月。又施用第一級
毒品，累犯，處有期徒刑壹年肆月。應執行有期徒刑壹年拾月。
    事  實
一、王亞倫前於民國91年間，因施用毒品案件，經本院以91年度
    毒聲字第889 號裁定送觀察、勒戒，於91年3 月8 日因無繼
    續施用傾向釋放執行完畢（初犯）。復旋於92年間再犯施用
    第二級毒品之毒品危害防制條例案件，經本院以92年度易字
    第1299號判處有期徒刑3 月確定（二犯）。嗣又於93年間因
    連續施用第二級毒品等案件，經本院以93年度易字第1236號
    判處有期徒刑8 月確定，及於94年間因連續施用第一、二級
    毒品等案件，經本院分別以94年度訴字623 號、94年度易字
    第321 號各判處有期徒刑10月、10月確定，後2 罪先經定應
    執行刑為有期徒刑1 年7 月後，再與前述有期徒刑8 月接續
    執行，於94年4 月5 日入監服刑，於95年11月22日縮短刑期
    假釋付保護管束，於96年5 月27日保護管束期滿、假釋未經
    撤銷視為執行完畢（構成累犯）。詎不知悔改：
  (一)猶基於施用第二級毒品之犯意，於99年8 月26日20時55分許
    為警採尿回溯96小時內某時（不含公權力拘束時間) ，在其
    位於高雄市○○區○○街74號之住處（下稱前述住處）廁所
    內，施用第二級毒品甲基安非他命1 次。嗣因警於99年8 月
    26日，在高雄市左營區○○○路901 巷26弄2 號11樓之5 執
    行毒品案搜索，見王亞倫亦在場且形跡可疑，乃依法採集王
    亞倫尿液送驗，因檢驗結果呈甲基安非他命陽性反應，乃悉
    前情。
  (二)另基於同時施用第一、二級毒品之犯意，於99年10月15日0
    時30分許，亦在前述住處廁所內，同時施用第一級毒品海洛
    因及第二級毒品甲基安非他命1 次。嗣因另案遭通緝為警於
    99年10月15日10時10分許，在屏東縣屏東市○○街與華正路
    口逮捕，王亞倫主動供承前述施用第一、二級毒品犯行，自
    首並願接受裁判。
二、案經高雄市政府警察局三民第二分局、屏東縣政府警察局分
    別報請臺灣高雄地方法院檢察署檢察官偵查起訴。
    理  由
壹、證據能力方面
    按現行刑事訴訟法關於「鑑定」之規定，除選任自然人充當
    鑑定人外，另設有囑託機關鑑定制度。依同法第198 條、第
    208 條之規定，不論鑑定人或鑑定機關、團體，固均應由法
    院、審判長、受命法官或檢察官視具體個案之需要而為選任
    、囑託，並依第206 條之規定，提出言詞或書面報告，始符
    合同法第159 條第1 項所定得作為證據之「法律有規定」之
    情形。否則所為之鑑定，仍屬傳聞證據。然於司法警察機關
    調查中之案件，為因應實務上，或因量大、或有急迫之現實
    需求，例行性當然有鑑定之必要者，例如毒品之種類與成分
    、尿液之毒品反應，或者槍彈有無殺傷力等鑑定，基於檢察
    一體原則，得由該管檢察長對於轄區內之案件，以事前概括
    選任鑑定人或囑託鑑定機關、團體之方式，俾便轄區內之司
    法警察官、司法警察對於調查中之此類案件，得即時送請先
    前已選任之鑑定人或囑託之鑑定機關、團體實施鑑定，以求
    時效（法務部92年9 月1 日法檢字第0920035083號函參照）
    。此種由檢察機關概括選任鑑定人或概括囑託鑑定機關、團
    體，再轉知司法警察官、司法警察於調查犯罪時參考辦理之
    作為，法無明文禁止，係為因應現行刑事訴訟法增訂傳聞法
    則及其例外規定之實務運作而為。此種由司法警察官、司法
    警察依檢察官所概括選任之鑑定人或囑託鑑定機關、團體所
    為之鑑定結果，與檢察官選任或囑託為鑑定者，性質上並無
    差異，同具有證據能力（最高法院96年度臺上字第2860號判
    決意旨參照）。經查，卷附台灣檢驗科技股份有限公司濫用
    藥物實驗室出具之濫用藥物尿液檢驗報告，乃係警方送請檢
    察機關事前概括囑託之鑑定機關所為之鑑定，核之前開說明
    ，係屬「法律規定」得為證據者，應有證據能力。
貳、實體方面
一、訊據被告迭於本院準備程序及審理中，坦承前述犯行不諱，
    且被告於99年8 月26日20時55分許為警所採之尿液，經送高
    雄市立凱旋醫院檢驗結果，呈現甲基安非他命陽性反應，另
    被告於99年10月15日為警所採尿液經送台灣檢驗科技股份有
    限公司濫用藥物實驗室檢驗結果，則呈現嗎啡（海洛因於人
    體內之代謝物）及甲基安非他命陽性反應，此分別有高雄市
    立凱旋醫院99年10月11日濫用藥物尿液檢驗報告書、台灣檢
    驗科技股份有限公司濫用藥物實驗室99年11月5 日KH /2010
    /A0000000 號濫用藥物尿液檢驗報告暨各自之對照表1 份在
    卷可按，足認被告首開自白核與事實相符，其於99年8 月26
    日20時55分許為警採尿回溯96小時內某時（不含公權力拘束
    時間) ，在前述住處廁所內施用第二級毒品1 次，及於99年
    10月15日0 時30分許，在前述住處廁所內，同時施用第一級
    毒品海洛因及第二級毒品甲基安非他命1 次之犯行，均堪以
    認定。
二、按海洛因、甲基安非他命分別為第一、二級毒品，毒品危害
    防制條例第2 條第2 項第1 、2 款定有明文。次按，修正毒
    品危害防制條例就施用毒品者，只於「初犯」及「五年後再
    犯」2 種情形有其追訴條件之限制，即須於初犯經觀察勒戒
    或強制戒治釋放後，5 年內均無施用毒品之行為，始能認其
    前所實施之觀察勒戒或強制戒治已足遮斷毒癮，而得於5 年
    後再犯時，再適用初犯之規定，重行觀察勒戒程序。倘5 年
    內已經再犯，被依法追訴處罰，縱其第3 次（或第3 次以上
    ）施用毒品之時間在初犯釋放5 年以後，即與「5 年後再犯
    」之情形有別，且因已於「5 年內再犯」，顯見其再犯率甚
    高，原實施觀察勒戒或強制戒治，已無法收其實效，而無5
    年遮斷效之存在，自無再經觀察勒戒及強制戒治之必要，得
    逕行追訴處罰（最高法院95年度第7 次、97年度第5 次刑事
    庭會議決議參照）。查被告於91年3 月8 日觀察、勒戒執行
    完畢釋放後（初犯），旋於92年間再犯施用第二級毒品之毒
    品危害防制條例案件，經本院以92年度易字第1299號判處有
    期徒刑3 月確定（二犯），有臺灣高等法院被告前案紀錄表
    在卷可稽，是被告於初犯觀察、勒戒執行完畢後，5 年內已
    再犯施用毒品罪，則依前開說明，被告若施用毒品即應依法
    追訴，本院自得就本案被告之各次施用毒品犯行，予以論罪
    科刑。
三、核被告關於事實(一)所為，係犯毒品危害防制條例第10條第2
    項之施用第二級毒品罪。另被告關於事實(二)所為，則係犯毒
    品危害防制條例第10條第1 、2 項之施用第一、二級毒品罪
    ；其此次同時施用海洛因及甲基安非他命，而以一行為同時
    觸犯施用第一級毒品與第二級毒品二罪，為想像競合犯，應
    從一重以施用第一級毒品罪論處，檢察官遽謂被告係分次施
    用第一、二級毒品（基於罪疑唯輕原則，在別無證據足資認
    定被告係分別施用第一、二級毒品下，本院僅能寬認被告此
    次之施用第一、二級毒品犯行，係同時為之），因認被告此
    部分之施用第一、二級毒品犯行應予分論併罰，尚有未合。
    被告為施用而持有第一、二級毒品之低度行為，應為施用第
    一級毒品、第二級毒品之高度行為所吸收，俱不另論罪。被
    告於93年間因連續施用第二級毒品等案件，經本院以93年度
    易字第1236號判處有期徒刑8 月確定，及於94年間因連續施
    用第一、二級毒品等案件，經本院分別以94年度訴字623 號
    、94年度易字第321 號各判處有期徒刑10月、10月確定，後
    2 罪先經定應執行刑為有期徒刑1 年7 月後，再與前述有期
    徒刑8 月接續執行，於94年4 月5 日入監服刑，於95年11月
    22日縮短刑期假釋付保護管束，於96年5 月27日保護管束期
    滿、假釋未經撤銷視為執行完畢一情，亦有前開前案紀錄表
    可按，其於該徒刑執行完畢後，5 年以內故意再犯本案有期
    徒刑以上之各罪，均應依刑法第47條第1 項論以累犯，並加
    重其刑。又就事實(二)部分，被告於警方發覺其涉及施用毒品
    犯行前，主動坦言該犯行，經屏東縣政府警察局刑事案件移
    送書載記明確，並有被告99年10月15日警詢筆錄存卷可按，
    被告乃係對於未經發覺之罪自首並願接受裁判，應依刑法第
    62條前段規定，減輕其刑。被告就事實(二)所犯之罪既同具刑
    之加重及減輕事由，爰依法先加後減。
四、本院審酌被告前曾因施用毒品案件經送觀察、勒戒，卻復犯
    本案之各次施用毒品犯行，誠屬不該，再者，被告除前述構
    成累犯之前科外（構成累犯之部分不予重複評價），另曾於
    97至98年間，3 次因施用第二級毒品案件分別經判處有期徒
    刑6 月至7 月不等之刑，猶然再犯本案事實(一)之施用第二級
    毒品犯行，更有甚者，乃進而將第二級毒品與第一級毒品予
    以混合而一起施用（即事實(二)所示犯行），顯見法院前所宣
    告之刑度，尚不足遏止被告再犯，自有再予酌加之必要。惟
    念被告於本院準備程序及審理中，已知全然坦承犯行不諱，
    且施用毒品乃屬對其自身健康之戕害行為，對社會所造成之
    損害尚非直接。末斟酌被告之生活情況（家庭經濟狀況貧寒
    ）及智識程度（高職畢業）等一切情狀，爰分別量處如主文
    各所示之刑，並為被告定應執行之刑。至檢察官疏未慮及被
    告就事實(二)之犯行應符合自首減刑之規定，因而求予量處被
    告應執行有期徒刑2 年之刑，略嫌過重，併予指明。
據上論斷，應依刑事訴訟法第299 條第1 項前段，毒品危害防制
條例第10條第1 項、第2 項，刑法第11條前段、第47條第1 項、
第55條、第62條前段、第51條第5 款，判決如主文。
本案經檢察官陳威呈到庭執行職務。
中    華    民    國   100    年    5     月    24    日
                  刑事第一庭  審判長法  官  黃三友
                                    法  官  陳億芳
                                    法  官  莊珮吟
以上正本證明與原本無異。
如不服本判決應於收受判決後10日內向本院提出上訴書狀，並應
敘述具體理由。其未敘述上訴理由者，應於上訴期間屆滿後20日
內向本院補提理由書(均須按他造當事人之人數附繕本)「切勿逕
送上級法院」。
中    華    民    國   100    年    5     月    24    日
                                    書記官  鍾淑美
◎附錄本案所犯法條：
《毒品危害防制條例第10條》
施用第一級毒品者，處6 月以上5 年以下有期徒刑。
施用第二級毒品者，處3 年以下有期徒刑。